【裁判字號】    97,裁,2413
【裁判日期】    970424
【裁判案由】    聲請停止執行
【裁判全文】
最  高  行  政  法  院  裁  定
                                     97年度裁字第02413號
抗  告  人  甲○○
相  對  人  內政部役政署
代  表  人  乙○○
上列當事人間聲請停止執行事件，抗告人對於中華民國97年3月1
0日臺中高等行政法院97年度停字第1號裁定提起抗告，本院裁定
如下︰
    主  文
抗告駁回。
抗告訴訟費用由抗告人負擔。
    理  由
一、按抗告法院認抗告為不合法或無理由者，應為駁回抗告之裁
    定。
二、本件原裁定以：按「於行政訴訟起訴前，如原處分或決定之
    執行將發生難於回復之損害，且有急迫情事者，行政法院亦
    得依受處分人或訴願人之聲請，裁定停止執行。」行政訴訟
    法第116條第3項前段固定有明文。惟訴願法第93條第2項另
    規定：「原行政處分之合法性顯有疑義者，或原行政處分之
    執行將發生難以回復之損害，且有急迫情事，並非為維護重
    大公共利益所必要者，受理訴願機關或原行政處分機關得依
    職權或依申請，就原行政處分之全部或一部，停止執行。」
    此部分條文既規定受處分人得申請受理訴願機關或原處分機
    關停止執行，理論上如得由上開機關獲得救濟，自無逕向行
    政法院聲請之必要。且行政訴訟係審查行政處分違法之最終
    機關，有關行政處分停止執行之申請，不向訴願機關為之，
    逕行聲請行政法院裁定停止原處分之執行，無異規避訴願程
    序，而請求行政法院為逕為審查，故上開條文之適用，必以
    其情況緊急，非即時由行政法院予以處理，則難以救濟者為
    限，否則尚難認有以行政法院之裁定予以救濟之必要，應認
    其停止執行之聲請欠缺權利保護之必要。如非有上開情況即
    不符合行政訴訟法第116條第3項所定聲請法院裁定停止執行
    之要件。本件聲請意旨略以：「聲請人於民國95年申請常備
    役體位替代役即專長替代役，惟事後經由財團法人天主教耕
    莘醫院(下稱耕莘醫院)檢查出實應具備有替代役甲等體位，
    此申請替代役的過程為須當事人申請的行政處分，惟當事人
    體位誠為替代役甲等體位，此須當事人申請的行政處分自為
    有重大明顯之瑕疵，行政處分之對象自有正當理由請求確認
    該行政處分無效，處分機關應確認其為有效或無效，惟相對
    人仍不受理當事人之申請亦不將原處分變更為另一適法之行
    政處分。本件目前由內政部訴願委員會審理中，惟待訴願會
    下次開會已屆97年3月底，而聲請人依替代役體位服替代役
    ，本可於50梯次替代役體位退伍時退伍，約為97年3月中，
    因此等候訴願會做出決議，並請相對人做出適法之行政處分
    時，聲請人勢必於應退伍之後仍繼續服役，對聲請人已造成
    不能回復之傷害．．．。因依行政訴訟法第116條第3項前段
    規定，聲請就花蓮縣政府民國96年3月26日府民徵字第09600
    464960號徵集令（下稱原處分)對於聲請人因常備役體位服
    替代役之處分關於增加兩個月役期之部分(下稱原處分增加
    役期部分)，於訴願程序與本件行政爭訟確定前停止執行」
    云云。惟查，抗告人於97年2月22日即向原裁定法院聲請停
    止執行，又據聲請人自陳應於同年3月19日退伍，二者相距
    將近一個月之期間，顯非情況緊急，並無非即時由行政法院
    予以處理，則難以救濟之情形。又訴願機關迄97年3月底才
    開會，亦非所謂情況緊急須由行政法院處理之正當理由，況
    類此具時限之案件，其處理程序亦應有別於一般案件，是抗
    告人之聲請，依首揭說明即不符合行政訴訟法第116條第3項
    規定之要件，認本件停止執行之聲請於法不合，而予駁回。
三、抗告意旨略以：抗告人向相對人申請變更體位認定，未獲受
    理，將因原處分增加役期部分之執行，受到難以回復之損害
    ，雖抗告人已向內政部提起訴願，惟訴願程序無法及時救濟
    ，依訴願法第93條第2項之規定向訴願機關申請停止原處分
    增加役期部分之執行，將緩不濟急，自難謂無急迫情事。又
    本件原處分係花蓮縣政府依相對人核定之役男體位所作成，
    應屬多階段之行政處分，且抗告人已於抗告期間向相對人補
    行申請停止執行，原向原裁定法院聲請停止執行，即屬合法
    ，請求廢棄原裁定，並命相對人停止原處分增加役期部分之
    執行云云。經查，依替代役實施條例第7條第1項及第4項之
    規定，有關役齡男子以常備役體位申請服一般替代役之役期
    較常備兵役長二個月之規定，係由主管機關報經行政院核定
    實施。抗告人前以常備役體位之專長資格向相對人申請服替
    代役，並經核定錄取在案，原處分之合法性即難謂「顯有疑
    義」。又抗告人事後主張花蓮縣政府辦理徵兵檢查有關體位
    判定之結果有誤，係以耕莘醫院96年12月15日出具之診斷證
    明書為其論據，惟抗告人卻遲至97年2月22日始具狀向原裁
    定法院聲請停止執行，並主張有行政訴訟法第116條第3項所
    規定之「急迫情事」，已難謂有據；再者，服兵役之役期如
    不連貫，將對抗告人服役單位（中和消防隊)人力之調度及
    職務之分配肇致不便，於公益亦有重大影響，甚且對抗告人
    而言，其於先行退伍後，如需再補服役，因用人單位已另行
    增員補缺，勢必再另行分發，變更服役單位，亦徒生困擾。
    況抗告人如本案部分經行政爭訟勝訴確定，致服兵役日數超
    過應有役期而受有損害，在一般社會通念上，並非不能以金
    錢賠償獲得救濟，亦難謂將發生「難於回復」之損害，揆諸
    前揭規定及說明，原裁定並無不合。本件抗告難認有理由，
    應予駁回。
三、依行政訴訟法第104條、民事訴訟法第95條、第78條，裁定
    如主文。
中    華    民    國    97    年    4     月    24    日
                    最高行政法院第三庭
                        審判長法官  黃  璽  君
                              法官  林  茂  權
                              法官  鄭  忠  仁
                              法官  黃  本  仁
                              法官  吳  東  都
以  上  正  本  證  明  與  原  本  無  異
中    華    民    國    97    年    4     月    25    日
                              書記官  王  福  瀛


司法院資訊處製作；財團法人民間司法改革基金會備份。
